最　高　行　政　法　院　判　決
                                     100年度判字第2039號
上  訴  人　伍俊瑋
訴訟代理人　陳世洋
被 上訴 人　財政部臺灣省北區國稅局
代　表　人　吳自心
上列當事人間綜合所得稅事件，上訴人對於中華民國100年6月16
日臺北高等行政法院100年度訴字第23號判決，提起上訴，本院
判決如下：
　　主  文
上訴駁回。
上訴審訴訟費用由上訴人負擔。
　　理  由
一、本件上訴人民國96年度綜合所得稅結算申報，列報取自玉山
    商業銀行股份有限公司（下稱玉山銀行）受託信託財產專戶
    營利所得（下稱系爭信託營利所得）新臺幣（下同）55,649
    ,980元，經被上訴人依資料核定為67,453,341元，歸課綜合
    所得總額85,900,597元，補徵應納稅額4,721,345元，並按
    所漏稅額4,721,345元處0.2倍罰鍰944,269元。上訴人就罰
    鍰處分不服，循序提起行政訴訟，經原審判決駁回，乃提起
    本件上訴。
二、上訴人起訴主張：上訴人由扣繳單位玉山銀行原提供之信託
    財產各類所得憑單及上訴人於97年5月26日臨櫃查詢「96年
    度綜合所得稅結算申報所得資料參考清單」（下稱96年所得
    參考清單），知悉系爭信託營利所得之正確金額為55,649,
    980元，並據以辦理96年度綜合所得稅結算申報。雖被上訴
    人主張扣繳單位玉山銀行於97年2月22日更正系爭信託營利
    所得為67,453,341元，惟玉山銀行於97年2月22日郵寄「更
    正後」之信託財產各類所得憑單，並未向上訴人合法送達，
    故上訴人毫不知悉系爭信託營利所得（總額）業經變更。又
    系爭信託營利所得67,453,341元與上訴人原申報之金額55,6
    49,980元，係屬同一來源所得，而非「其他來源」之所得，
    則就「96年所得參考清單」所載，政府機關既未告戒所查詢
    之所得資料會有錯誤，人民應另行查證，則上訴人自可主張
    信賴保護。另因被上訴人違背財政部「綜合所得稅資料電子
    申報作業要點」等有關更正期限之規定，將本案延遲至98年
    間始將更正後信託所得扣繳申報資料送交財稅資料中心，致
    上訴人認定系爭信託營利所得之正確金額仍為55,649,980元
    。再上訴人從未收受玉山銀行編製之96年度受益人所有淨資
    產價值與投資獲利／虧損情形「運用狀況報告書」，無從由
    96年度「運用狀況報告書」知悉系爭信託營利所得金額。是
    依「期待可能性」及「預見可能性」之法理暨「信賴保護原
    則」，不能期待上訴人於申報時，知悉系爭信託營利所得為
    67,453,341元。從而，本件有不可歸責上訴人之事由，上訴
    人並無故意或過失，依行政罰法第7條第1項規定應免予處罰
    云云，求為判決訴願決定及原處分均撤銷。
三、被上訴人則以：系爭信託營利所得淨額55,649,980元，玉山
    銀行已於96年9月3日匯撥轉入上訴人帳戶，該筆所得占上訴
    人年度所得比重極大，又上訴人依更正前之扣繳憑單及臨櫃
    查調之96年所得參考清單，已得知系爭信託營利所得可扣抵
    稅額為11,803,361元，並於二維條碼結算申報書上自行填載
    系爭信託營利所得之可扣抵（扣繳）稅額11,803,361元，申
    報書上之所得總額欄項即應填載「總額」為67,453,341元，
    惟上訴人僅申報所得淨額55,649,980元，致漏報營利所得11
    ,803,361元，其未盡詳實核對之責，而未就總所得予以申報
    ，難謂無過失。至稽徵機關提供「綜合所得稅結算申報所得
    資料參考清單」（下稱所得資料參考清單）予納稅義務人，
    僅作為辦理結算申報參考，故特於該清單上載明「……所得
    資料，僅供申報時參考，如尚有其他來源的所得，仍應依法
    一併辦理申報，……」本件上訴人採用二維條碼申報，雖依
    其96年所得參考清單申報，惟漏報系爭信託營利所得，仍應
    依法處罰。另被上訴人函詢玉山銀行本件更正後扣繳憑單及
    運用狀況報告書等相關事宜，經該銀行函復：「本案相關須
    寄送之文書包括更正後扣繳憑單與定期之運用狀況報告書，
    皆依規定寄送至新竹縣新豐鄉○○路108號，收送人為伍必
    翔君。……」則訴外人伍必翔與玉山銀行約定將有關文書（
    包括更正後扣繳憑單及運用狀況報告書）送達約定之地址，
    自應將相關文書交付或告知上訴人，上訴人主張無從知悉系
    爭信託營利所得及扣繳憑單內容更正之事實，核不足採等語
    ，資為抗辯，求為判決駁回上訴人之訴。
四、原審斟酌全辯論意旨及調查證據之結果，以：（一）系爭信
    託營利所得係上訴人父母伍必翔及伍蔣清明委託玉山銀行處
    理信託財產，訂定「希望工程信託契約」，由伍必翔等2人
    將信託財產所獲孳息給予受益人即上訴人。依上訴人於94年
    度、95年度之綜合所得稅結算申報，分別列報取得信託契約
    孳息為66,395,044元、61,846,401元及繳納稅款為22,472,6
    33元、28,475,370元，而上訴人於96年度申報信託契約孳息
    即系爭信託營利所得為55,649,980元、繳納稅款為13,882,1
    95元，是以上訴人96年度所繳稅捐與94、95年度相差8,590,
    428元及14,593,175元，其間有相當落差，上訴人自應詳加
    查詢。上訴人雖稱其於97年5月26日臨櫃查詢得知僅有55,64
    9,980元之所得，但其96年所得參考清單以粗體黑字記載「
    您所查詢的所得資料，僅供申報時參考」，即被上訴人已預
    先提示該參考清單所載55,649,980元僅係供參考之用，且被
    上訴人未直接參與上訴人之私經濟活動，掌握之資料自不如
    上訴人，因之該參考清單不能作為上訴人認定系爭信託營利
    所得之唯一依據，在有前2年所得高額落差比較情形下，上
    訴人更應向玉山銀行求證，其怠於查詢，即欠缺應有之注意
    ，應認具有過失。（二）玉山銀行曾於97年2月21日行文被
    上訴人所屬松山分局更正包括上訴人等22人之所得資料，復
    於同年4月2日函被上訴人補報及辦理更正憑單，同月14日補
    正更正後信託受託人媒體檔案資料，因已逾媒體申報更正收
    檔日，故上訴人於97年5月26日臨櫃查詢所得資料係97年1月
    底前玉山銀行之申報資料，惟綜合所得稅採自行申報制，上
    訴人為系爭信託推營利所得歸屬者，自應於申報時向玉山銀
    行再次查詢，其未按此方式實施，仍係欠缺注意。從而被上
    訴人按漏稅額裁處0.2倍罰鍰944,269元，並無不合等語，判
    決駁回上訴人在原審之訴。
五、本院查：
（一）按「納稅義務人應於每年5月1日起至5月31日止，填具結
      算申報書，向該管稽徵機關，申報其上一年度內構成綜合
      所得總額……之項目及數額，以及有關減免、扣除之事實
      ，並應依其全年應納稅額減除……扣繳稅額及可扣抵稅額
      ，計算其應納之結算稅額，於申報前自行繳納。……」行
      為時所得稅法第71條第1項定有明文，可知我國對於綜合
      所得稅之結算申報，係採自行報繳制，故納稅義務人對其
      應報繳之所得及金額本具有注意義務，雖稽徵機關有提供
      所得資料參考清單供人民查詢，然此僅屬稽徵機關本於便
      民目的之服務，究難因此即免除納稅義務人依法應負之申
      報注意義務，是除法令有免罰之特別規定外，並不得因納
      稅義務人係依稽徵機關提供之所得資料參考清單辦理結算
      申報，即當然不負所得稅法第110條第1項規定之漏報違章
      責任。
（二）經查：１、本件上訴人因將給付總額為67,453,341元之系
      爭信託營利所得列報為55,649,980元，遭被上訴人以其有
      短報情事，依行為時所得稅法第110條第1項（本條雖於98
      年間修正，惟修正後規定之罰鍰額度與修正前相同）處以
      所漏稅額0.2倍之罰鍰。而上訴人申報之金額55,649,980
      元，雖係依向稽徵機關申請之96年所得參考清單所列載金
      額為之，然仍應認上訴人就其未據實申報一節有過失等情
      ，已經原審依調查證據之辯論結果，詳述得心證之理由，
      予以認定在案。而依上述規定及說明，上訴人就其依法應
      報繳之所得及金額本有注意義務，此注意義務並不因其係
      依據稽徵機關提供之「所得資料參考清單」辦理結算申報
      ，即當然得卸免。況本件之96年所得參考清單，其上有以
      粗體字記載之「注意！您所查詢的所得資料，僅供申報時
      參考，如尚有其他來源的所得，仍應依法一併辦理申報，
      ……」等語，亦經原判決認定甚明。而觀該參考清單內容
      ，其除列載所得類別及來源外，尚有給付總額、扣繳稅款
      及可扣抵稅額之記載，是此段文字所稱「所查詢的所得資
      料，僅供申報時參考」之所得資料，自包含該參考清單列
      載之所得來源、給付總額等資料，即其所稱「僅供申報時
      參考」，係包含該參考清單列載之所得來源、給付總額等
      等資料，而非僅指所得來源。至此段文字另為之「如尚有
      其他來源的所得，仍應依法一併辦理申報」等語，應僅是
      再為強調提醒之意，尚不得據之而謂已經參考清單列載之
      所得來源，納稅義務人即無查核義務。是就系爭信託營利
      所得，雖上訴人係依稽徵機關提供之96年所得參考清單予
      以列報，亦不得以之作為信賴基礎之國家行為，而主張有
      信賴保護原則之適用。２、另就系爭信託營利所得，上訴
      人除申報所得總額55,649,980元外，並為可扣抵（扣繳）
      稅額11,803,361元之列報，亦經原判決認定在案，而將該
      等數字加總結果，可知該「55,649,980元」實則為系爭信
      託營利所得之給付淨額，即此「55,649,980元」係上訴人
      實際上已取得之信託營利所得，而上訴人就其實際上已取
      得55,649,980元之信託營利所得，尤其係如此鉅額所得之
      事實，當知之甚詳，況其於當年度綜合所得稅結算申報時
      又有為可扣抵（扣繳）稅額11,803,361元之列報，則其就
      96年所得參考清單及玉山銀行更正前之各類所得憑單對系
      爭信託營利所得之給付總額載為「55,649,980元」係屬錯
      誤一節，即難謂未能注意，而無預見可能性或期待可能性
      。是上訴人就此應注意且能注意之事項，疏於注意，於96
      年度綜合所得稅結算申報，仍將系爭信託營利所得之所得
      額申報為「55,649,980元」，自有短報之過失甚明，並此
      過失之認定亦與玉山銀行有否更正所得資料及更正之時點
      無影響。故上訴意旨以系爭信託營利所得為96年所得參考
      清單中已列明之所得來源，並非其他來源所得，且其未收
      受玉山銀行之更正後各類所得憑單云云，援引信賴保護原
      則、期待可能性及預見可能性原則，主張其無過失云云，
      核無可取。而其對原判決認定其有過失之指摘，無非係就
      原審之事實認定及證據取捨事項為爭議，惟因證據取捨異
      於當事人主張致事實認定與當事人所希冀者不同，尚難因
      此而謂判決違法，是上訴意旨據以指摘原判決有違反經驗
      法則、論理法則之適用法規不當之違法云云，亦無足採。
      ３、又上訴意旨主張之臺北高等行政法院98年度訴字第24
      74號判決等多則判決，因非本院判例，本件本不受其拘束
      ；且有無故意或過失之主觀責任條件，本屬個案之事實認
      定問題，是上訴人援引與本件事實未盡相同之他案判決為
      指摘，自無可採。再上訴人就本年度綜合所得稅之結算申
      報係採二維條碼之申報方式，亦經原判決認定在案，是雖
      上訴人短報之系爭信託營利所得，係依其96年所得參考清
      單及玉山銀行更正前各類所得憑單為之，然就此既無免罰
      規定，是原判決維持被上訴人之裁罰處分，即無不合。至
      原判決針對上訴人關於信賴保護原則及預見可能性原則之
      爭議，雖未詳予指駁，惟因與判決結果無影響，雖上訴意
      旨執以指摘，原判決仍應維持。
（三）綜上所述，上訴人之主張均無可採。原判決將訴願決定及
      原處分均予維持，而駁回上訴人在原審之訴，核無違誤。
      上訴論旨，指摘原判決違背法令，求予廢棄，為無理由，
      應予駁回。
六、據上論結，本件上訴為無理由。依行政訴訟法第255條第1項
    、第98條第1項前段，判決如主文。
中　　華　　民　　國　　100　 年　　11　　月　　24　　日
                    最高行政法院第六庭
                        審判長法官　林　茂　權
                              法官　楊　惠　欽
                              法官　吳　東　都
                              法官　陳　金　圍
                              法官　蕭　惠　芳

以  上  正  本  證  明  與  原  本  無  異
中　　華　　民　　國　　100　 年　　11　　月　　24　　日
　　　　　　　　　　　　　　　書記官　張　雅　琴